Inventaris van de archieven van de Generale Staf / Staf van de Bevelhebber der Landstrijdkrachten en de daarbij gedeponeerde archieven, (1903) 1945-1972 (1989)
Nationaal Archief, Den Haag
Generale Staf / Staf van de Bevelhebber der Landstrijdkrachten
Generale Staf 1945-1972
1903-1979
merendeel 1945-1972
D101
107.00 meter; 4624 inventarisnummers.
Normale geschreven en gedrukte teksten. De Nederlandstalige stukken van vóór ca. 1700 zijn geschreven in het gotische cursiefschrift, met name in de Oud-Hollandse klerkencursief. Het archief bevat een fotoalbum.
Nationaal Archief, Den Haag
Generale Staf / Staf van de Bevelhebber der Landstrijdkrachten, 1945-1972
Kabinet van de chef van de Generale Staf, 1951-1989
Chef van de Generale Staf, 1945-1949 (1977)
Plaatsvervangend chef van de Generale Staf, 1946-1950
Adjunct-chef van de Generale Staf, 1948-1951
Souschef van de Generale Staf, 1945-1952
Sectie Adjudant-Generaal, 1957-1962
Directoraat der Infanterie, 1945-1949
Directoraat der Artillerie, 1946-1953
Directoraat der Cavalerie, 1945-1947
Directoraat Pioniers, 1945-1949
Directoraat Nationale Reserve, 1948-1950
Inspectie Militair-Juridische Dienst, 1945-1964
Dienst Welzijnzorg, 1946-1955
Koninklijke Landmacht, Sectie Krijgsgeschiedenis, 1940-1979
Secretariaat Militair-Politieke Aangelegenheden, 1948-1955
Bureau Nieuw-Guinea, Suriname en de Antillen, 1948-1955
Kabinet Bureau Nieuw-Guinea, Suriname en de Antillen,
Bureau Statistiek, 1955-1958
Bureau Uitrustingsstaten, 1949-1958
Adviesbureau Materieelbehoeften, 1953-1957
Bureau Coördinatie Begrotingsaangelegenheden, 1952-1962
Sectie Beleidsadministratie, 1962-1964
Bureau Militair Aardrijkskundige Oorlogsvoorbereiding, 1945-1957
Adviesbureau Wetenschappelijk Onderzoek Radar-vuurleidingscentrum, 1953-1954
Commissie voor Militaire Aangelegenheden ('Commissie Schepers'), 1949
Het hier beschreven fonds bevat de archieven van de Generale Staf en daaraan verbonden organisatieonderdelen in de eerste decennia van de Koude Oorlog. De Generale Staf heeft als belangrijkste taak de voorbereiding van de krijgsmacht op haar oorlogstaak. Derhalve vindt men in dit archief stukken over de opleiding van militairen, militaire oefeningen, mobilisatievoorbereidingen, krijgsplannen, tactiek, strategie en logistiek en organisatie, zowel op het niveau van de krijgsmacht in haar geheel als van de respectieve wapens. Verder bevat het archief materiaal over zaken als militaire inlichtingen uit het buitenland en militair ceremonieel. Het grootste deel betreft uiteraard de situatie in Nederland, maar een deel der stukken heeft betrekking op de overzeese rijksdelen (Nederlands-Indië, Nieuw-Guinea, Suriname en de Nederlandse Antillen), de NAVO en gewapende conflicten elders in de wereld (Korea-oorlog).
Archiefvorming
Geschiedenis van de archiefvormer
1. Generale Staf/Staf van de Bevelhebber der Landstrijdkrachten
1.1. Oprichting
De Generale Staf werd opgericht bij het besluit van de soevereine vorst van 11 maart 1814 nr. 6. Deze staf was belast met taken op het gebied van operatiën, legering en logistiek ten behoeve van de strijdkrachten te velde. De Generale Staf ging echter pas werkelijk als zodanig functioneren in de jaren die volgden op de kortstondige mobilisatie van het leger in 1870.
In navolging van het elders in Europa gegeven voorbeeld ontstond nu een organisatie die zich ging bezighouden met al hetgeen moest worden geregeld om bij het uitbreken van een gewapend conflict het leger snel en efficiënt te kunnen inzetten en met het voorbereiden van het leger op zijn oorlogstaak. Daartoe behoorde onder meer zaken betreffende mobilisatievoorbereiding, plannen, operatiën, logistiek en verzorging, vervoer en het organiseren van oefeningen. Vooral na de Tweede Wereldoorlog is de Generale Staf sterk in omvang toegenomen.
1.2. Periode 1945-1949
De top van de Koninklijke Landmacht bestond in de herfst van 1945 uit een merkwaardig conglomeraat van troepen. Vijf min of meer zelfstandige bevelhebbers stonden naast elkaar: de Bevelhebber der Nederlandse Strijdkrachten, de Chef-Staf van het Militair Gezag, de Hoofdintendant, de Commandant Nederlandse Troepen in Engeland en de Territoriale Bevelhebber Nederland. Al deze functies verdwenen.
Bij ministeriële beschikking van 24 oktober 1945 werd de Chef van de Generale Staf (CGS) aan de top van de militaire hiërarchie gesteld. Hij werd hiërarchisch rechtstreeks onder de minister geplaatst. Dientengevolge kreeg het hoofdbureau van de Generale Staf (GS) de naam van Hoofdkwartier van de Generale Staf (HKGS). Luitenant-generaal van de Generale Staf mr. H.J. Kruls was de eerste CGS.
De CGS was de hoogste militaire autoriteit van de Koninklijke Landmacht (KL) in vredestijd
"Overzicht van de organisatie der Kon. Landmacht op 1 November 1945", MS 114 (2) (1945), 66-68.
en trad op als voornaamste adviseur van de minister op het gebied van beleidsvorming. Dit was een novum. Vóór 1940 was de CGS slechts adviseur van de minister. Zijn rechtstreekse bevelsbevoegdheid reikte slechts over enkele onderdelen.
De dagelijkse leiding over de GS
Van 1945 tot 1963 Hoofdkwartier van de Generale Staf geheten, van 1963 tot 1969 Hoofdkwartier van de KL (LaO 63007), in 1969 Staf van de Generale Staf en van 1970 tot 1976 Generale Staf.
berustte bij de Souschef en de Adjunct-Chef, en sinds 1949 bij de plaatsvervangend CGS, die voor zijn functievervulling verantwoording verschuldigd was aan de Legerraad in het algemeen en aan de CGS in het bijzonder. De GS bestond van 1945 tot 1950 uit acht stafsecties (G1-G8) en vijf directoraten (D1-D5). De directoraten fungeerden als "adviseurs" van het ministerie.
Onder leiding van de Souschef stonden de secties Operaties (G1), Inlichtingen (G3) en Opleidingen (G5), Luchtverdediging en luchtstrijdkrachten (G7) en de Legerfilm- en Fotodienst.
Onder leiding van de Adjunct-Chef stonden de secties Organisatie en Mobilisatie (G2), Bewapening en Uitrusting (G4), Militair Juridische Dienst (G6), Krijgsgeschiedenis (G8), de Documentatiedienst, de Secretarie en de Korpscommandant.
Er waren vijf afdelingen (na 1 januari 1947 directoraten geheten): Infanterie (D1), Artillerie (D2), Cavalerie (D3), Pioniers (D4) en Verbindingsdienst (D5). Deze wapendirectoraten, met elk een directeur aan het hoofd, ressorteerden onder de Souschef voor wat betreft opleidingen en reglementen, onder de Adjunct-Chef voor wat betreft organisatie, bewapening en uitrusting, terwijl zij na 1 januari 1947 hun personele aangelegenheden behandelden met de Adjudant-Generaal. Zij verrichten werkzaamheden ten aanzien van:
De opleiding van officieren, kader en soldaten.
De bestudering en samenstelling van bewapening en uitrusting.
Het ontwerpen van organisaties van oorlogs- en vredesonderdelen.
Het samenstellen van reglementen, voorschriften en opleidingsdirectieven.
De personeelsindeling en voorziening, voor zover het hun eigen wapen betreft.
In juni1949 zijn de directoraten opgeheven en zijn hun functie en taken overgenomen door de nieuw geformeerde wapeninspecties.
Het hoofd van de Legervoorlichtingsdienst viel evenals de Souschef en de Adjunct-Chef rechtstreeks onder de CGS.
In verband met een personeelsvermindering in het jaar 1949 en vooruitlopend op de voor dat jaar vast te stellen organisatie werd met ingang van 15 oktober 1948 de sectie G2 Mobilisatie opgeheven. De werkzaamheden van deze sectie werden op die datum overgenomen door de sectie G2 Organisatie.
Nota HKGS sectie G2 Organisatie, nr. G.2/115 Zeer Geheim, d.d. 13-10-1948.
1.3. Periode 1949-1969
Bij de reorganisatie van de GS in 1949 werden de directoraten opgeheven
LO 1949, nr. 164 (ministeriële beschikking, d.d. 18-7-1949, nr. 1003).
en hun taken overgenomen door de Inspecties. Deze Inspecties werden hierdoor meer zelfstandig in de uitvoering van hun werkzaamheden. Hun taken en verantwoordelijkheden werden vastgesteld in de voorlopige instructies voor de inspecteurs van de verschillenden wapens.
Sinds 1950 bestond de GS uit vier secties met de volgende taakverdeling betreffende de KL:
Organisatie (G1)
Inlichtingen (G2)
Operatiën (G3)
Logistiek (G4).
In 1951
Brief CGS d.d. 3-9-1951, nr. G1/8576 inzake de voorlopige vredessamenstellingen van de KL.
werd de organisatie gewijzigd waarbij de functie van adjunct CGS was vervallen. Er werd dan gesproken van een 1e en 2e Souschef van de GS.
De onderverdeling is dan als volgt:
de plaatsvervangend CGS, tevens 1e Souschef van de GS, met onder zich de secties G1 en G4
de 2e Souschef van de GS, met onder zich de secties G2 en G3.
In 1952 wijzigde de benaming van de 1e en de 2e Souschef in respectievelijk Souschef Plannen en Souschef Uitvoering. Zij bleven dezelfde secties onder zich houden, echter de benaming van de sectie G2 wijzigde in Inlichtingen en Veiligheid.
Van 1950 tot 1960 beschikte de GS over een speciale staf, waarbinnen de volgende onderdelen waren ondergebracht: de Militair Juridische Dienst, de afdeling Krijgsgeschiedenis, de adviesbureaus Wetenschappelijk Onderzoek en Materieelbehoefte, de bureaus Uitrustingsstaten en Statistiek, de dienst Welzijnszorg, de Adjudant-Generaal en de Korpscommandant van de GS.
De CGS was in de hoedanigheid van Bevelhebber der Landstrijdkrachten (BLS) tegelijk de hoogste uitvoerende instantie van de KL. Hij stond hiërarchisch onder de minister en functioneel onder de staatssecretaris. De wens dat het bevelhebberschap duidelijker tot uiting moest worden gebracht leidde in 1954 formeel tot de instelling van de vredesfunctie BLS. Er kwam één gecombineerde staf tot stand, met uitzondering van de periode tussen 1969 en 1972, toen er twee aparte staven functioneerden.
LaO 69031 (23/5) en Brief CGS, d.d. 4-2-1972, nr. 10.016/54/J inzake de samenvoeging van de staven CGS/BLS.
In 1963 werd de naam "Hoofdkwartier van de Generale Staf" vervangen door de meer logische aanduiding "Hoofdkwartier van de Koninklijke Landmacht" (HKKL).
De formering van de Generale Staf in zijn latere vorm kreeg gestalte in de jaren '60 van de vorige eeuw. Er werd toen binnen korte tijd een drietal ingrijpende bezuinigingsoperaties uitgevoerd, die ten doel hadden gelden vrij te maken voor investeringen ter verhoging van de gevechtswaarde van het parate deel van het leger, het Eerste Legerkorps. Dit doel moest bereikt worden door het afstoten van minder essentieel geachte taken. Deze bezuinigingsoperaties werden respectievelijk Operatie Chirurg, Operatie Bever en Operatie Egel genoemd.
Deze operaties waren nog maar net voltooid, toen er in 1967 wederom reorganisatieplannen werden aangekondigd door staatssecretaris J.C.E. Haex. Ondanks voornoemde bezuinigingen bleken de uitgaven in de exploitatiesfeer nog een te groot deel van het budget van de Koninklijke Landmacht op te slokken, waardoor er te weinig geld overbleef voor nieuwe investeringen. Ook speelde de gedachte mee dat door de snelle opbouw van de Koninklijke Landmacht na 1945, de overgang van het Koninklijk Nederlands-Indisch Leger, de Korea- en de Nieuw-Guineaperiode, het personeelsbestand onevenwichtig was opgebouwd en daardoor ook een relatief hoge exploitatieuitgave veroorzaakte.
1.4. Periode 1969-1972
Om aan bovenstaande ongewenste ontwikkelingen een halt toe te roepen en tegelijkertijd te anticiperen op de grote uitstroom van vrijwillig dienende militairen die in 1974 en de volgende jaren werd verwacht, kondigde Haex een ingrijpende herstructurering van de overkoepelende organisatie van de landstrijdkrachten aan, met als uiteindelijk doel de bestuurbaarheid te verbeteren en tegelijkertijd een personeelsbesparend effect te bewerkstelligen. Daarbij werd onder meer bepaald dat het Eerste Legerkorps buiten de reorganisaties zou worden gehouden. Er werd bovendien besloten dat er naast de drie dirigerende organisaties binnen de top van de Koninklijke Landmacht (de Generale Staf, de Dienst van de Kwartiermeester-Generaal, de Dienst van de Opperofficier Personeel), ter ondersteuning van de plaatsvervangend Secretaris-Generaal Koninklijke Landmacht een directoraat voor financiële en administratieve diensten opgericht diende te worden. Dit werd de Directie Administratieve Diensten Landmacht.
De personele unie van Chef Generale Staf/Bevelhebber der Landstrijdkrachten, die sinds 1954 bestond, zou ophouden te bestaan en de functie van Bevelhebber der Landstrijdkrachten zou komen te vervallen. De bevelhebberstaken zouden worden verdeeld over een nieuwe functionaris, de Nationale Commandant, en de Internationale Commandant, i.c. de commandant van het Eerste Legerkorps. Dit zou betekenen dat de Chef Generale Staf, net als voor de oorlog het geval was, geen bevelsbevoegdheid meer zou hebben over de landstrijdkrachten, hetgeen precies paste in het streven om de constitutionerende, dirigerende en uitvoerende taken binnen de Koninklijke Landmacht zoveel mogelijk te scheiden.
Het Nationaal Commando werd echter nooit opgericht omdat de minister van mening was dat de personele unie Chef Generale Staf/Bevelhebber der Landstrijdkrachten gehandhaafd diende te blijven. Wel werd in de geest van de gewenste afscheiding van de uitvoerende taken besloten tot de oprichting van een aparte Staf van de Bevelhebber der Landstrijdkrachten. Als direct gevolg wordt het Hoofdkwartier van de Koninklijke Landmacht per 1 november 1969 opgeheven.
Bij ministeriële beschikking van 31 oktober 1969, nr. 247421/8g.
Ingesteld worden de Generale Staf voor beleidszaken en de Staf BLS voor uitvoerende zaken.
Per 1 november 1969 functioneerde dus door de afscheiding van de uitvoerende taken een aparte Staf van de BLS. De functie van souschef van de GS werd ingesteld en de functies van Souschef Uitvoering en Souschef Plannen opgeheven.
De GS bestond vanaf die datum uit een vijftal afdelingen:
Plannen
Operatiën,
Opleidingen en Oefeningen
Telecommunicatie en Elektronica
Organisatie
Inlichtingen en Veiligheid.
Deze afdelingen werden geleid door de Plaatsvervangend CGS/Souschef GS.
Daarnaast zijn er twee stafafdelingen:
het Kabinet
het bureau Controller.
Op 1 september 1972 werden de twee staven weer verenigd in één organisatie. GS-zaken (ressort Plannen) werden toebedeeld aan de Souschef I, terwijl BLS-zaken (ressort Operatiën) de stafverantwoordelijkheid van de Souschef II vormden. De GS bestond nu uit:
het Kabinet en het bureau Controller
het ressort Plannen (afdelingen Plannen; Organisaties; Mobilisatievoorbereiding)
het ressort Operatiën (afdelingen Operatiën, Opleidingen en Oefeningen; Inlichtingen en Veiligheid; Personeel; Logistiek)
de Speciale Staf, bestaande uit de afdeling Verkeer en Vervoer, de secties Juridische Zaken, Adjudant-Generaal, Krijgsgeschiedenis, Welzijnszorg, MILVA Algemene Dienst, Nucleaire, Biologische en Chemische Zaken, Militaire Muziek, Geneeskundige Dienst, Liaison, en de Korpscommandant Staf CGS/BLS.
De voornoemde scheiding van constitutionerende, dirigerende en uitvoerende taakelementen gaf in de praktijk echter steeds vaker aanleiding tot verwarring. De taakscheiding tussen Chef Generale Staf en Bevelhebber der Landstrijdkrachten enerzijds en tussen de constitutionerende en dirigerende taken anderzijds bleek onmogelijk. Daarom werd besloten het takenpakket van Chef Generale Staf en Bevelhebber der Landstrijdkrachten weer in één staf te combineren. Deze samenvoeging kreeg op 1 september 1972 haar beslag. Hiermee werd echter gedeeltelijk een streep gehaald door de bezuinigingsplannen van staatssecretaris Haex. Daarom werd besloten het adviesbureau Bakkenist, Spits & Co. in te schakelen om te onderzoeken of en waar er nog bezuinigingen mogelijk waren. De Nederlandse bijdrage aan de NAVO, het Eerste Legerkorps en de sector opleidingen dienden buiten dit onderzoek te blijven.
Het adviesbureau stelde in haar eindrapport van 16 mei 1972 een grondige reorganisatie van de legertop voor. Inmiddels had een commissie van civiele en militaire deskundigen, de Commissie van Rijckevorsel, in haar op 27 maart 1972 uitgebrachte rapport, gepleit voor een reorganisatie van het Nederlandse defensieapparaat.
Op 13 juli 1972 werden door minister H.J. de Koster plannen bekend gemaakt voor een ingrijpende wijziging van de topstructuur van Defensie. Ten koste van de zelfstandigheid van de drie krijgsmachtdelen zou het horizontale element binnen het departement verstevigd worden. De drie krijgsmachtdelen stonden uiteraard zeer gereserveerd tegenover deze voorstellen. Ook binnen de politieke leiding ontstond hierover onenigheid. Staatssecretaris A. van Es, een oud-marineofficier, die voorstander was van een verticaal gestructureerd defensieapparaat, was het niet eens met de voornemens van minister de Koster en diende op 15 april 1972 zijn ontslag in. Na dit politieke rumoer werd de discussie over de nieuwe reorganisatievoorstellen op een laag pitje voortgezet.
2. De sectie Krijgsgeschiedenis van de Koninklijke Landmacht
2.1. Organisatie
De Sectie Krijgsgeschiedenis zich zowel bezig met beleidsvoorbereidende onderzoeken als studies naar de historie van (onderdelen van) de krijgsmacht, om zo het besef van traditie binnen de krijgsmacht levend te houden.
In het rapport institutioneel onderzoek militaire operatiën worden voor wat betreft de sectie drie handelingen beschreven die door de sectie worden uitgevoerd, te weten:
Het verzamelen van gegevens voor het maken van niet-beleidsvoorbereidende studies op militair historisch gebied
Het vaststellen van niet-beleidsvoorbereidende studies op militair historisch gebied
Het voorbereiden en (laten) uitvoeren van (toegepast wetenschappelijk) onderzoek en het verzamelen van gegevens ter bepaling van het Defensiebeleid inzake militaire operationele aangelegenheden.
Na de capitulatie van de Nederlandse krijgsmacht in mei 1940 zet het Krijgsgeschiedkundig Archief haar werkzaamheden met toestemming van de Duitsers voort. Het heeft als taak de oorlogshandelingen niet alleen te beschrijven maar ook te verklaren.
Na de bevrijding kan de geschiedschrijving van de krijgsmacht op 5 juli 1945 weer opgevat worden. Op die datum wordt als onderdeel van het Hoofdkwartier van de Generale Staf de sectie XI opgericht, de Geschiedkundige Sectie. Hierin worden opgenomen het voormalig Krijgsgeschiedkundig Instituut, dat wordt voortgezet als bureau Nieuwe Krijgsgeschiedenis, en het Krijgsgeschiedkundig Archief, dat zal voortbestaan als bureau Oude Krijgsgeschiedenis.
Het Krijgsgeschiedkundig Archief, Weermachtsarchief en de het Krijgsgeschiedkundig Instituut fuseren tot Geschiedkundige Sectie van de Generale Staf.
Kamphuis, 'Het zusterinstituut', 231.
Het bureau Nieuwe Krijgsgeschiedenis houdt zich bezig met het samenstellen van een stafwerk over de krijgsverrichtingen in mei 1940. Het bureau Oude Krijgsgeschiedenis is de rechtsopvolger van het in 1891 ingestelde Krijgsgeschiedkundig Archief van de Generale Staf. Dit bureau richt zich op de geschiedschrijving van de landmacht van 1568 tot 1922. In november 1945 bestaat het Krijgsgeschiedkundig Instituut uit vier bureaus
Naspeuringen en studiën op het gebied der krijgsgeschiedenis -Negenenvijfstigste jaarverslag, waarin opgenomen een geschiedkundig overzicht van het studiecentrum der Nederlandse krijgsgeschiedenis. ('s-Gravenhage: Sectie krijgsgeschiedenis en ceremonieel van het Hoofdkwartier Koninklijke Landmacht, 1966) 19.
:
Algemene zaken
Nieuwe krijgsgeschiedenis
Oude krijgsgeschiedenis
Archief van de Koninklijke Landmacht.
Nadat in 1947 wederom een naamswijziging is doorgevoerd, het Krijgsgeschiedkundig Instituut heet voortaan sectie G 8 van de Generale Staf, voert men kort achter elkaar twee interne reorganisaties door.
Met ingang van 1 juli 1949
Ministeriële beschikking van 18 juli 1949, kabinet, HKGS, sectie G 1, nr. 1003 (gepubliceerd in Legerorders 1949, nr. 164).
wordt, in het kader van een reorganisatie van de gehele legerleiding van de Koninklijke Landmacht
Ministeriële beschikking van 27 april 1949, kabinet, nr. 52 (gepubliceerd in Legerorders 1949, nr. 87).
, het Hoofdkwartier van de Generale Staf gereorganiseerd. In dit kader wordt de naam sectie G 8 van de Generale Staf gewijzigd in sectie Krijgsgeschiedenis van het Hoofdkwartier van de Generale Staf.
Op 21 augustus 1950 wordt alweer een naamswijziging doorgevoerd; vanaf nu gaat de sectie als Krijgsgeschiedkundig Afdeling van het Hoofdkwartier van de Generale Staf door het leven.
Naspeuringen en studiën op het gebied der krijgsgeschiedenis - Zeven en veertigste jaarverslag 1952- 1 oktober 1953. ('s-Gravenhage: Krijgsgeschiedkundige afdeling van de generale staf, 1954) 2.
In 1953 wordt een vredesinstructie voor de directeur Krijgsgeschiedenis vastgesteld.
Ministerie van Defensie, centraal archievendepot, archief Hoofdkwartier Generale Staf, doos 94, circulaire G 1/13988 DG van 29 april 1953.
De directeur van de Krijgsgeschiedkundige Afdeling staat rechtstreeks onder bevel van de Chef van de Generale Staf en aan hem is hij verantwoording schuldig. Hij wordt belast met het opsporen en onderzoeken van bronnen voor de vaderlandse geschiedenis en het publiceren daarover. Verder geeft hij leiding aan het onderzoeken van de archieven van de Krijgsgeschiedkundige Sectie van het voormalige Koninklijk Nederlands-Indisch Leger. Ook is het zijn taak functionarissen praktisch en theoretisch zodanig op te op te leiden zodat ze in geval van mobilisatie een functie op krijgsgeschiedkundig gebied konden vervullen. Hierbij moet vooral aan oorlogsgeschiedschrijving worden gedacht.
Begin februari 1960 wordt de naam van de afdeling gewijzigd sectie Krijgsgeschiedenis van het Hoofdkwartier van de Generale Staf (HKGS) de functie van directeur wordt gewijzigd in die van hoofd.
Naspeuringen en studiën op het gebied der krijgsgeschiedenis -Een en vijftigste jaarverslag - 1 januari 1957- 1 januari 1963 ( 's-Gravenhage: Sectie krijgsgeschiedenis en ceremonieel van het Hoofdkwartier Koninklijke Landmacht, 1963) 7.
Per 1 juni 1961
Ministeriële beschikking 248.430A.
wordt het Archief KL, dat sinds 1945 deel uitmaakte van de sectie Krijgsgeschiedenis, ondergebracht bij het Centraal Archievendepot van het Ministerie van Defensie. Het bureau Ceremonieel wordt eind 1962 onder bevel van het hoofd van de sectie Krijgsgeschiedenis HKGS geplaatst. Tot dan ressorteerde het onder het Kabinet van de Generale Staf. Gecombineerd met de naamswijziging van het Hoofdkwartier van de Generale Staf in Hoofdkwartier van de Koninklijke Landmacht (HKKL) wordt de naam van de sectie begin 1963 gewijzigd in sectie Krijgsgeschiedenis en Ceremonieel van het HKKL.
Naspeuringen en studiën op het gebied der krijgsgeschiedenis -Negenenvijftigste jaarverslag, waarin opgenomen een geschiedkundig overzicht van het studiecentrum der Nederlandse krijgsgeschiedenis. ( 's-Gravenhage: Sectie krijgsgeschiedenis en ceremonieel van het Hoofdkwartier Koninklijke Landmacht, 1966) 39.
Eind 1963 wordt een nieuwe vredesinstructie voor het hoofd van de sectie vastgesteld.
MvD, CAD, archief HKGS, algemeen, nr. 63.6475.
Deze was nodig door de fusie van het bureau Ceremonieel met de sectie. De nieuwe instructie formaliseert de bestaande formatie en de taken die de sectie uitvoert.
In 1967 is de interne organisatie van de sectie Krijgsgeschiedenis en Ceremonieel als volgt:
bureau Ceremonieel
bureau Oude Krijgsgeschiedenis
bureau Nieuwe Krijgsgeschiedenis
bureau Contemporaine Krijgsgeschiedenis
bureau Centrale Militaire Historische Documentatie
Krijgsgeschiedkundige Bibliotheek.
Ten gevolge van deze reorganisatie wordt in 1969 het bureau Ceremonieel afgescheiden van de sectie Krijgsgeschiedenis KL en ondergebracht bij de sectie G 1 van de Staf van de Bevelhebber der Landstrijdkrachten.
Naspeuringen en studiën op het gebied der krijgsgeschiedenis -Drie en zestigste jaarverslag - Vier en zestigste jaarverslag. ('s-Gravenhage: Sectie krijgsgeschiedenis KL, 1972) 1.
Vanaf 1 november 1969 bestaat de sectie Krijgsgeschiedenis, naast de staf, nog slechts uit twee bureaus, namelijk het bureau Auteurs en Research alsmede het bureau Documentatie en Informatie.
3. Het Secretariaat Militair-Politieke Aangelegenheden (MPA)